【裁判字號】    97,易,1755
【裁判日期】    980324
【裁判案由】    詐欺
【裁判全文】
臺灣板橋地方法院刑事判決              97年度易字第1755號
公  訴  人  臺灣板橋地方法院檢察署檢察官
被      告  戊○○
選任辯護人  陳祥彬律師
上列被告因詐欺案件，經檢察官提起公訴（97年度偵字第9882、
11900 、11901 、14849 號），本院判決如下：
    主  文
戊○○犯詐欺取財罪，處有期徒刑貳年拾月。
    事  實
一、戊○○前於民國93年間起，即透過甲○介紹招攬丁○○○、
    丙○○、乙○○、游永福等人共同陸續合夥出資從事房地產
    短期買賣，從中賺取差價利潤。詎戊○○於96年5 月23日起
    至96年7 月9 日止之期間內，明知自身已陷入財務困境，無
    法周轉兌現因先前投資案件所簽發而即將到期之華泰商業銀
    行新店分行000712號帳戶之支票款項，竟意圖為自己不法所
    有，明知如附表一全部及附表二編號二至四所示之房地均不
    存在，及隱瞞其實際上並無買賣如附表二編號一所示房地之
    意，仍於如附表一、二所示之時間，在臺北縣永和市○○路
    ○ 段24巷6 弄1 號1 樓之丁○○○住處或臺北縣中和市○○
    路○ 段3 巷13之3 號之甲○住處附近等地，接續向甲○及利
    用不知情之甲○向丙○○、乙○○、游永福等人（即附表二
    所示投資案部分）及向丁○○○（即附表一所示投資案部分
    ）佯稱若再合夥投資購買如附表一、二所示之房地，亦可比
    照先前模式短期脫手獲取鉅額利潤云云，戊○○並繼續簽發
    交付如附表一、二所示之華泰商業銀行遠期支票，俾償付丁○○○、甲○、丙○○、乙○○、游永福等人就如附表一、
    二所示房地投資案之出資本金與預期獲利，致使丁○○○、
    甲○、丙○○、乙○○、游永福等人均未親自前往如附表一
    、二所載房地投資案地址查看，且皆認各該投資案仍可有豐
    厚利潤因而陷於錯誤，丁○○○遂交付如附表一所示戊○○
    先前所簽發而即將到期之支票充作投資款，及自中華商業銀
    行雙和分行帳戶（現改制為匯豐銀行雙和分行）匯款予戊○○；另甲○、丙○○、乙○○、游永福等人遂如附表二所示
    ，將各自投資款項先集中存入丙○○之合作金庫銀行南勢角
    支庫帳戶內，再統一開立支票交付予戊○○兌現得逞（就乙○○及游永福部分，尚因甲○明知其未親自前往與戊○○合
    資購買之房屋現場查看，另單獨起意向乙○○、游永福佯稱
    已親自前往房屋現場查看無誤云云，並由不知情之張淑貞書
    寫合夥購買房地之計算單後，再向乙○○佯稱前開計算單係
    戊○○親筆書寫云云，以取信於乙○○及游永福，就此甲○
    本身亦構成詐欺取財罪責，而經臺灣板橋地方法院檢察署檢
    察官以97年度偵字第30924 號為緩起訴處分確定），其中戊○○於詐得甲○、丙○○、乙○○、游永福等人款項後，即
    用以清償原先簽發陸續到期而應支付予甲○、丙○○、乙○○、游永福等人之支票款項（詳如附表二所示）。迨96年8
    月間某日，戊○○因如附表一、二所示房地投資案所簽發交
    付之支票開始屆期不獲兌現，亦避不見面，丁○○○、甲○
    、丙○○、乙○○、游永福等人始知受騙。
二、案經丁○○○、甲○、乙○○、游永福訴請臺灣板橋地方法
    院檢察署檢察官偵查後提起公訴。
    理  由
一、證據能力部分：
（一）辯護人於本院準備程序中，雖主張證人丁○○○、甲○、
      丙○○、乙○○於檢察官訊問時之證述，依刑事訴訟法第
      159 條第1 項規定無證據能力云云。惟查，丁○○○、甲○、丙○○、乙○○於檢察官訊問時之證述，雖屬被告戊○○以外之人於審判外之言詞陳述，然依卷內證據資料，
      尚查無檢察官對前揭證人有違法取供虞慮之情形，而難認
      存有何顯有不可信之情況，且除前揭證人當庭均已具結擔
      保渠等證詞之真實性外，嗣於本院審理時，辯護人復在庭
      為被告行使詰問證人之權利，對被告防禦權已無妨礙，是
      依刑事訴訟法第159 條之1 第2 項規定，本院認證人丁○○○、甲○、丙○○、乙○○於檢察官訊問時之結證證述
      均具有證據能力。
（二）本案以下其餘認定事實所引用之證據，檢察官、被告及辯
      護人均未曾就證據能力表示異議，而各該證據依刑事訴訟
      法規定，經核亦無不具證據能力之情事，故本院認皆得作
      為認定被告有罪之依據，合先敘明。
二、上揭犯罪事實，業經被告戊○○於本院審理時坦承不諱，核
    與證人甲○、丙○○、丁○○○、乙○○、游永福於檢察官
    訊問及本院審理時所為之結證證詞均相合，並有丁○○○所
    提出之咖啡色封面筆記本資料、甲○所提出之藍色封面筆記
    本資料各1 份、如附表一、二所示被告因不實房地投資案所
    交付之支票暨退票理由單影本各1 紙、中華商業銀行匯款委
    託書證明條影本5 紙（見臺灣板橋地方法院檢察署97年度偵
    字第9882號卷第90、91頁）、台北縣中和地區農會匯款申請
    書影本4 紙（見臺灣板橋地方法院檢察署97年度他字第3836
    號影卷）、合作金庫銀行存款往來對帳單、臺北縣新店地政
    事務所97年4 月8 日北縣店地登字第0970004802號函文、臺
    北市松山地政事務所97年4 月7 日北市松地三字第09730451
    400 號函文暨建物登記謄本、臺北市中山地政事務所97年3
    月31日北市中地三字第09730479300 號函文、臺北市大安地
    政事務所97年3 月28日北市大地三字第09730368000 號函文
    、臺北市士林地政事務所97年4 月2 日北市士地三字第0973
    0497800 號函文、臺北市古亭地政事務所97年4 月1 日北市
    古地三字第09730478100 號函文、華泰商業銀行97年11月24
    日（97）華泰總新店字第09862 號函文、臺灣板橋地方法院
    檢察署檢察官97年度偵字第30924 號緩起訴處分書各1 份附
    卷可稽，均足以佐證被告自白與事實相符，堪以採信。
三、至辯護人雖為被告戊○○辯護稱：依被告帳戶內資料核算後
    發現，自93年11月2 日起至96年7 月16日止，被告交付予甲○而由甲○及其相關帳戶兌現之支票總金額為230,368,750
    元，而甲○在此期間內所匯入被告帳戶之金額，依被告自行
    計算則為207,510,000 元，甲○稱其受有數千萬元之損失，
    並非事實；另自93年10月27日起至96年5 月21日止，被告交
    予甲○而由丁○○○與其相關之帳戶內兌現之支票總金額為
    34,874,746元，而由丁○○○及其相關帳戶內匯入被告帳戶
    內之金額，依丁○○○所自行提出之匯款資料則為335,520,
    685 元，足證被告並無獲有不法利益。另丁○○○、甲○與
    被告之合作模式，是在出資時即要求被告預先承諾將來獲利
    金額，並簽發支票交付之，完全不必承擔任何風險，而且必
    須達到其所要求的獲利標準，渠等才願意出資，然因後期銀
    行貸款成數一再降低，且房市趨緩，投資標的出售時間拉長
    ，導致被告進退兩難，在被告不斷以各種方式維持票信下，
    丁○○○等人方持有被告所簽發之鉅額支票云云。惟查，被
    告於93年間起，即透過甲○介紹招攬丁○○○、丙○○、乙○○、游永福等人共同陸續合夥出資從事房地產短期買賣，
    從中賺取差價利潤，則甲○等人就96年5 月23日以前之投資
    案，既係經被告自願同意後始合法獲得本金及利潤者，當已
    屬丁○○○、甲○等人之既得財產，自不得與被告於本案犯
    罪期間內對甲○等人所詐得之支票或款項金額相互抵銷核算
    ，且本案於被告以詐術不法取得丁○○○、甲○等人所交付
    之支票及匯入之款項時，即屬詐得被害人財物而造成丁○○○、甲○等人財產上損害並成立既遂罪責，縱嗣後被告如附
    表二所示係將詐得款項用作清償先前簽發支票之票款使用，
    亦僅屬被告犯罪動機及犯後態度情狀，尚無解於被告該當詐
    欺取財罪責甚明。況被告若認丁○○○、甲○等人要求之利
    潤不合理而無法負擔，大可就原有房地投資案直接加以處理
    結算，要無再虛構不實房地案件，並同意支付丁○○○、甲○等人難以兌現之鉅額利潤，致造成惡性循環之理，故辯護
    人就此所辯尚無可採。本案事證已臻明確，被告犯行洵堪認
    定，應依法論科。
四、核被告戊○○所為，係犯刑法第339 條第1 項之詐欺取財罪
    。被告利用不知情甲○對丙○○、乙○○、游永福等人為如
    附表二所示詐欺取財犯行部分，屬間接正犯（至甲○另單獨
    起意向乙○○、游永福為詐欺取財部分，因甲○本身所詐騙
    之內容尚與被告透過甲○向乙○○、游永福轉述者不同，而
    分別為致使乙○○、游永福陷於錯誤之獨立原因事實，是尚
    不影響甲○在本案同具有遭被告利用作為支配工具之地位，
    附此敘明）。又被告先後為如附表一、二所示詐欺取財犯行
    之目的、手法均相同，復係於密接時間內反覆為之，足認被
    告係基於同一詐欺取財犯意所為，屬接續犯，而應僅論以一
    罪。爰審酌被告前無刑案前科紀錄，素行尚佳，有臺灣高等
    法院被告前案紀錄表1 份在卷可參，兼衡其犯罪動機雖有部
    分係因避免先前簽發支票到期無法兌現所致，惟其因詐騙所
    獲取之總金額甚鉅，且被告與甲○、丁○○○等人原均具有
    長期合作信任關係，竟不思誠實告知相關房地投資狀況，而
    續以虛假房地及豐厚利潤為餌反覆誘騙甲○等人，另被告犯
    後雖於本院審理時終知坦認犯行，且已將詐得如附表二所示
    之款項用以償還先前簽發到期之支票款項，然其迄今僅與乙○○（含游永福部分）達成和解，此有98年3 月20日和解書
    1 紙附卷可憑，尚仍未與甲○、丁○○○等人達成和解俾彌
    平渠等所受損害取得諒解等一切情狀，量處如主文所示之刑
    ，以資懲儆。
五、至臺灣板橋地方法院檢察署檢察官98年度偵字第6844號聲請
    併案意旨略以：被告戊○○於93年12月間，帶丁○○○前往
    臺北市○○區○○路61巷23弄22號看屋後，對丁○○○稱如
    共同出資購買該屋後轉售建商，可賺取價差，而於93年12月
    20日，丁○○○即將其與陳元敏共有之購買上揭房屋所需45
    5 萬元，以匯款及交付支票兌現方式，供戊○○辦理購屋事
    宜。惟戊○○見丁○○○及陳元敏老實可欺，又需資金周轉
    ，竟意圖為自己不法之利益，先在丁○○○之筆記本上記載
    地址不正確之「指南路2 段61巷23弄22號」，使丁○○○誤
    認投資標的係前址房地，無法查詢該屋易手之情形，再伺機
    賣出該屋賺取差價，並於嗣後2 年期間，戊○○對丁○○○
    屢次詢問該屋交易情形，均騙稱尚未賣出，無法分配獲利云
    云，致丁○○○及陳元敏均陷於錯誤，而得到延期清償之不
    法利益。嗣於96年1 月間某日，丁○○○自行到地政事務所
    查得該屋正確地址應為萬壽路61巷23弄22號，且已賣予他人
    後，丁○○○及陳元敏乃追問戊○○為何隱瞞房屋賣出之事
    實，並要求即刻分配獲利，戊○○始告以房屋已賣予某建商
    獲利之情，然因其時戊○○陷入財務困境，明知資金不足給
    付支票票款，竟承前詐欺得利之接續犯意，於96年5 月間某
    日，在臺北縣永和市之丁○○○住處，以開立面額1221萬元
    之支票1 張予丁○○○收執之方法，獲得延期至96年8 月23
    日清償債務之利益等情，而認被告涉犯刑法第339 條第2 項
    之詐欺得利罪嫌，且與上開經起訴之犯罪事實，應具有接續
    犯之一罪關係，請求併案審理云云。惟查，依移送併案意旨
    書所載，被告係自93年12月間即開始起意對丁○○○等人違
    犯詐欺得利罪責，詎本案犯罪時點已相隔2 年多，其間除被
    告與丁○○○間另存有多筆正常合夥投資交易外，被告就臺
    北市○○區○○路61巷23弄22號之房地同確有實際買賣，丁○○○復供稱有親自前往看屋之舉，而與被告就本案如附表
    一、二所示之房地均無實際投資，且丁○○○皆未曾看屋即
    出資等情顯然迥異，況本案被告如前述係構成刑法詐欺取財
    罪責，亦與併案事實指訴被告係獲得延期清償之利益不同，
    足見被告就本案及併案所為之犯意各別，難認併案犯罪事實
    與本案有何得論以一罪之關係，故本院尚無從併予審判，應
    退由檢察官另為適法之處理，末此敘明。
據上論斷，應依刑事訴訟法第299 條第1 項前段，刑法第339 條
第1 項，刑法施行法第1 條之1 ，判決如主文。
本案經檢察官陳豐年到庭執行職務。
中    華    民    國    98    年    3     月    24    日
                刑事第十八庭  審判長法  官  曾 正 耀
                                    法  官  林 鈺 琅
                                    法  官  張 兆 光
上列正本證明與原本無異。
如不服本判決，應於判決送達後10日內敘明上訴理由，向本院提
出上訴狀 (應附繕本) ，上訴於臺灣高等法院。其未敘述上訴理
由者，應於上訴期間屆滿後20日內向本院補提理由書「切勿逕送
上級法院」。
                                    書記官  曹 秋 冬
中    華    民    國    98    年    3     月    24    日
附錄本案論罪科刑法條：
刑法第339條
意圖為自己或第三人不法之所有，以詐術使人將本人或第三人之
物交付者，處5 年以下有期徒刑、拘役或科或併科1 千元以下罰
金。
以前項方法得財產上不法之利益或使第三人得之者，亦同。
前2 項之未遂犯罰之。
附表一（即丁○○○投資部分）：
 ┌─┬────┬───────────┬───────────┬──────────────┐
 │編│時間    │投資案房地地址        │戊○○簽發交付支票之票│戊○○詐得原簽發支票之發票日│
 │號│        │                      │號（票面金額、發票日）│（票面金額）及款項金額      │
 ├─┼────┼───────────┼───────────┼──────────────┤
 │1 │96年5 月│華城特區一路214號     │AB0000000 號（2080萬元│96年5 月26日（648 萬8 千元）│
 │  │23日    │                      │、96年8 月7 日）      │96年5 月31日（703 萬5 千元）│
 │  │        │                      │                      │42萬元                      │
 ├─┼────┼───────────┼───────────┼──────────────┤
 │2 │96年6 月│華城二路174、176號    │AB0000000 號（2050萬元│96年6 月7 日（688 萬元）    │
 │  │4 日    │                      │、96年8 月10日）      │96年6 月10日（750 萬5 千元）│
 │  │        │                      │AB0000000 號（244 萬元│45萬2 千元                  │
 │  │        │                      │、96年8 月10日）      │                            │
 ├─┼────┼───────────┼───────────┼──────────────┤
 │3 │96年6 月│德行東路146號3樓      │AB0000000 號（2421萬5 │96年6 月15日（747 萬元）    │
 │  │11日    │                      │千元、96年8 月17日）  │96年6 月17日（797 萬5 千元）│
 │  │        │                      │                      │40萬元                      │
 ├─┼────┼───────────┼───────────┼──────────────┤
 │4 │96年6 月│市○○道○段175號2樓   │AB0000000 號（2391萬元│96年6 月23日（750 萬元）    │
 │  │16日    │                      │、96年8 月25日）      │96年6 月25日（774 萬5千元） │
 │  │        │                      │                      │40萬5 千元                  │
 ├─┼────┼───────────┼───────────┼──────────────┤
 │5 │96年6 月│仰德大道3段45巷17號   │AB0000000 號（2531萬元│96年6 月27日（816 萬元）    │
 │  │25日    │                      │、96年8 月28日）      │96年6 月28日（805 萬元）    │
 │  │        │                      │                      │34萬元                      │
 ├─┼────┼───────────┼───────────┼──────────────┤
 │6 │96年7 月│仰德大道3段192巷5號   │AB0000000 號（2959萬9 │96年7 月12日（1945萬元）    │
 │  │9 日    │                      │千5 百元、96年9 月23日│96年7 月19日（2153萬元）    │
 │  │        │                      │）                    │96年7 月23日（786 萬元）    │
 │  │        │                      │AB0000000 號（1430萬元│                            │
 │  │        │                      │、96年9 月23日）      │                            │
 ├─┤        ├───────────┼───────────┤                            │
 │7 │        │華城特區三區189號     │AB0000000 號（1911萬元│                            │
 │  │        │（起訴書誤載為華城特區│、96年9 月23日）      │                            │
 │  │        │  一路214號）         │AB0000000 號（980 萬元│                            │
 │  │        │                      │、96年9 月23日）      │                            │
 └─┴────┴───────────┴───────────┴──────────────┘
附表二（即甲○、丙○○、乙○○、游永福投資部分）：
 ┌─┬────┬───────────┬───────────┬───────────┬────────────┐
 │編│時間    │投資案房地地址        │戊○○簽發交付支票之票│戊○○詐得款項金額    │戊○○詐得款項後用以兌現│
 │號│        │                      │號（票面金額、發票日）│                      │原簽發之支票（票面金額、│
 │  │        │                      │                      │                      │發票日、提示兌現者）    │
 ├─┼────┼───────────┼───────────┼───────────┼────────────┤
 │1 │96年5 月│光復北路127號3樓      │AB0000000 號（540 萬元│共690 萬元（其中210 萬│AB0000000 號（254 萬元、│
 │  │23日    │                      │、96年8 月7 日）      │係甲○所有；480 萬元係│96年6 月4 日、甲○）    │
 │  │        │                      │AB0000000 號（480 萬元│游永福所有）          │AB0000000 號（460 萬元、│
 │  │        │                      │、96年8月7日）        │                      │96年6 月4 日、游永福）  │
 ├─┼────┼───────────┼───────────┼───────────┤AB0000000 號（282 萬元、│
 │2 │96年6 月│光復北路100巷17號3樓  │AB0000000 號（660 萬5 │共784 萬5 千元（其中30│96年6 月11日、甲○）    │
 │  │11日    │                      │千元、96年8 月12日）  │4 萬5 千元係甲○所有；│AB0000000 號（480 萬元、│
 │  │        │                      │AB0000000 號（480 萬元│480 萬元係游永福所有）│96年6 月11日、游永福）  │
 │  │        │                      │、96年8 月12日）      │                      │AB0000000 號（45萬元、96│
 ├─┼────┼───────────┼───────────┼───────────┤年6 月23日、甲○）      │
 │3 │96年6 月│光復南路182號6樓      │AB0000000 號（490 萬元│共785 萬元（其中295 萬│AB0000000 號（226 萬元、│
 │  │16日    │                      │、96年8 月26日）      │元係甲○所有；490 萬元│96年6 月25日、甲○）    │
 │  │        │                      │AB0000000 號（656 萬元│係丙○○所有）        │AB0000000 號（550 萬元、│
 │  │        │                      │、96年8 月26日）      │                      │96年6 月25日、丙○○）  │
 ├─┼────┼───────────┼───────────┼───────────┤AB0000000 號（345 萬元、│
 │4 │96年7 月│敦化南路1段14號2樓    │AB0000000 號（712 萬元│共825 萬元（其中315 萬│96年7 月9 日、甲○）    │
 │  │9 日    │                      │、96年9 月10日）      │元係甲○所有；510 萬元│AB0000000 號（460 萬元、│
 │  │        │                      │AB0000000 號（510 萬元│係乙○○所有）        │96年7 月9 日、乙○○）  │
 │  │        │                      │、96年9 月10日）      │                      │AB0000000 號（389 萬元、│
 ├─┤        ├───────────┼───────────┼───────────┤96年7 月16日、甲○）    │
 │5 │        │德行東路32巷25號1樓   │AB0000000 號（764 萬元│共832 萬元（其中362 萬│AB0000000 號（460 萬元、│
 │  │        │                      │、96年9 月17日）      │元係甲○所有；470 萬元│96年7 月16日、乙○○）  │
 │  │        │                      │AB0000000 號（470 萬元│係乙○○所有）        │                        │
 │  │        │                      │、96年9 月17日）      │                      │以上總計償付3951萬元    │
 └─┴────┴───────────┴───────────┴───────────┴────────────┘


司法院資訊處製作；財團法人民間司法改革基金會備份。
